【裁判字號】    92,交上易,208
【裁判日期】    921218
【裁判案由】    傷害致重傷
【裁判全文】
臺灣高等法院高雄分院刑事判決                  九十二年度交上易字第二八號
    上  訴  人  台灣高雄地方法院檢察署檢察官
    上  訴  人
    即  被  告  丁○○
    選任辯護人  洪文佐
右上訴人等因被告傷害致重傷案件，不服臺灣高雄地方法院九十二年度交易字第五○
號中華民國九十二年五月三十日第一審判決（起訴案號：臺灣高雄地方法院檢察署九
十一年度偵字第二六六一七號），提起上訴，本院判決如左：
    主  文
上訴駁回。
丁○○緩刑參年。
    事  實
一、丁○○係駕駛拼裝三輪車販賣肉圓及豬血湯，販賣肉圓及豬血湯為其主要業務，
    駕駛前開拼裝三輪車販賣肉圓及豬血湯為其附隨業務。於民國（下同）九十年十
    二月二十一日上午七時十三分許，駕駛拼裝三輪車，沿高雄縣鳥松鄉○○路由南
    向北行駛，行至該路一之三十八號前，本應注意駕駛者應依遵行方向行駛，不得
    駛入來車道之交通安全規定，且依當時之甲候為晴甲、日間自然光線、視距良好
    、路面乾燥、無缺陷、無障礙物，並無不能注意之情形，竟疏於注意，於上開路
    段未依遵行方向行駛，駛入高雄縣鳥松鄉○○路由北向南之來車車道逆向行駛，
    適該車道有丙○○所駕駛車牌號Ｘ０Ｉ─八一八號重型機車駛至該處，而與丁○
    ○所駕駛拼裝三輪車發生相撞，致丙○○人車倒地，受有頭部外傷併蜘蛛膜下腔
    出血、右側股骨開放性骨折、左側橈骨、尺骨骨折、左側聲帶麻痺、右側第四蹠
    骨骨折等傷害，而中樞神經亦因此發生障礙無法工作，而永久完全喪失機能無好
    轉之可能。丁○○於肇事後，偵查機關未發覺前，主動報案並向處理車禍現場警
    員坦承肇事而接受裁判。
二、案經丙○○之母乙○○（即吳碧玲）訴由高雄縣警察局仁武分局報告臺灣高雄地
    方法院檢察署檢察官偵查起訴。
    理  由
一、訊據上訴人即被告丁○○（下稱被告）對於上開時地駕駛拼裝三輪車肇事，並致
    被害人丙○○受有前述傷害之事實坦承不諱，復有道路交通事故調查報告表及所
    附現場圖、現場照片附卷可資佐證；而被害人丙○○因本件車禍受有前述傷害，
    亦有長庚紀念醫院診斷證明書三紙、殘廢診斷書及九十二年一月二十五日核發之
    中華民國殘障手冊各影本在卷足憑（見他卷第十一頁背面、二六六一七號偵卷第
    十六頁、本院卷告訴人九十二年十月八日陳述狀附件）。就卷附現場照片及現場
    圖觀之，車禍發生現場，乃被告所駕駛拼裝三輪車違規駛入高雄縣鳥松鄉○○路
    由北向南之來車車道逆向行駛所致，按駕駛人不按遵行之方向行駛者及不按規定
    駛入來車道者均應受罰，道路交通管理處罰條例第四十五條第一、三款定有明文
    ，被告駕車自應遵守上開規定，且當時甲候晴、日間自然光線、路面無缺陷、無
    障礙物、視距良好，有上開調查報告表可憑，並無不能注意之情事，被告於上開
    路段時，竟疏未注意於此，貿然逆向行駛，致發生本件車禍，其有過失至明。台
    灣省高屏澎區車輛行車事故鑑定委員會亦有相同意見，此有上開委員會九十三年
    四月十一日高屏澎鑑字第九二０七八六號函暨鑑定意見書一份在卷可憑（原審卷
    第八頁至第十頁）。而被害人丙○○因本件車禍受傷，與被告之過失行為間有相
    當因果關係，本件事證明確，被告之犯行堪以認定。
二、按刑法上所謂業務，係指個人基於其社會地位繼續反覆所執行之事務，包括主要
    業務及其附隨之準備與輔助事務在內。此項附隨之事務，並非漫無限制，必須與
    其主要業務有直接、密切之間係者，始可包含在業務概念中，而認其屬業務之範
    圍（最高法院八十九年台上字第八Ｏ七五號判例）。查本件被告係以駕駛拼裝三
    輪車販賣肉圓及豬血湯為業之事實，為被告於原審審理時自承在卷（見原審九十
    二年五月二十七日審判筆錄），復有照片四幀在卷可稽，則被告係以賣豬血及肉
    圓為主要業務，駕駛拼裝三輪車為其附隨業務，屬從事駕駛業務之人。又被害人
    丙○○受傷後，其中樞神經障礙而喪失勞動能力，無法工作，有財團法人長庚紀
    念醫院高雄分院出具之殘廢診斷書乙紙在卷足證，被害人丙○○所受傷害已達重
    大不治或難治之程度，且於人之身體或健康均有重大之影響，自屬刑法第十條四
    項第六款之重傷害。核被告所為，係犯刑法第二百八十四條第二項後段之業務過
    失致重傷害罪。公訴人認係犯刑法第二百八十四條第一項前段之過失傷害罪，尚
    有未洽，惟起訴事實相同，依法變更起訴法條。被告於肇事後犯罪未被發覺前，
    即報警處理並坦承肇事，此有證人即到場處理之員警顏清揚於原審到庭證述屬實
    （參見原審九十二年五月二十七日審判筆錄），其對於未經發覺之犯罪自首而受
    裁判，應依刑法第六十二條之規定減輕其刑。
三、原審以被告罪證明確，適用刑法第二百八十四條第二項後段、第六十二條，罰金
    罰鍰提高標準條例第一條前段規定，審酌被告因一時疏於注意而肇事，其過失程
    度，被害人所受傷害嚴重，後遺症非輕，及被告犯罪後之態度等一情狀，量處被
    告有期徒刑七月。原審認事用法核無違誤，量刑亦稱妥適，被告上訴意旨徒以原
    審量刑過重，檢察官上訴意旨循告訴人聲請上訴之理由，以原審量刑過輕云云，
    而均指摘原判決不當，均無理由，應予駁回。
四、查被告未曾受有期徒刑以上刑之宣告，此有台灣高等法院被告全國前案紀錄表附
    卷可憑，並經被告供明在卷，其因一時疏忽致犯本案，經此偵審教訓當知警惕而
    無再犯之虞，且被告於本院審理期間，已於九十二年十二月一日經高雄縣仁武鄉
    調解委員會調解成立，被告願賠償被害人新台幣一百六十三萬五千元，被告並已
    全部給付完畢，有該調解委員會調解書及告訴人出具之收據各影本附卷可憑，本
    院認所宣告之刑以暫不執行為適當，檢察官就此亦表示無意見，爰依法宣告緩刑
    三年，以勵自新。
據上論結，應依刑事訴訟法第三百六十八條，刑法第七十四條第一款，判決如主文。
本案經檢察官王登榮到庭執行職務。
中      華      民      國    九十二    年     十二     月     十八     日
                              臺灣高等法院高雄分院刑事第一庭
                                  審判長法官  曾永宗
                                        法官  郭玫利
                                        法官  邱永貴
右正本證明與原本無異。
不得上訴。
                                  法院書記官  梁雅華
中    華    民    國      九十二      年      十二      月    十八    日
附錄：本判決論罪科刑法條：
中華民國刑法第二百八十四條
 (過失傷害罪)
因過失傷害人者，處六月以下有期徒刑、拘役或五百元以下罰金，致重傷
者，處一年以下有期徒刑、拘役或五百元以下罰金。
從事業務之人，因業務上之過失傷害人者，處一年以下有期徒刑、拘役或
一千元以下罰金，致重傷者，處三年以下有期徒刑、拘役或二千元以下罰
金。


司法院資訊處製作；財團法人民間司法改革基金會備份。
